臺灣板橋地方法院民事判決　　　　　　　95年度訴字第1601號
原　　　告　丙○○
被　　　告　乙○○
上列當事人間請求侵權行為損害賠償事件，經刑事庭移送前來（
刑事案件案號：94年度訴字第2111號、附帶民事訴訟案號：95年
度附民字第159 號），本院於中華民國95年12月27日言詞辯論終
結，判決如下：
    主  文
被告應給付原告新臺幣玖萬柒仟肆佰玖拾參元及自民國九十五年
六月二日起至清償日止按年息百分之五計算之利息。
原告其餘之訴駁回。
訴訟費用由被告負擔十分之一，餘由原告負擔。
本判決第一項得假執行。
原告其餘假執行之聲請駁回。
    事實及理由
一、被告經合法通知，未於言詞辯論期日到場，核無民事訴訟法
    第386 條所列各款情形，爰依原告之聲請，由其一造辯論而
    為判決。
二、原告起訴主張：
(一)、原告於民國87年11月18日獨資成立「富貴屋實業社」（設於
    臺北縣板橋市○○○ 街124 巷2 號），經營紡織品批發等事
    業。兩造原係夫妻，後因雙方關係惡化，被告為謀不法利益
    ，竟基於偽造私文書並持以行使之犯意，於89年3 月2 日前
    某日，委託「莊敬企業管理顧問有限公司」（下稱莊敬公司
    ）辦理「富貴屋實業社」之名稱及負責人變更登記，將富貴
    屋實業社之名稱變更為「德英實業社」，負責人則變更為被
??告，並佯稱原告業將「富貴屋實業社」讓渡給其，且「富貴
    屋實業社」之營利事業登記用店章、營利事業登記證正本及
    負責人即原告之印章均已不慎遺失，遂交付「富貴屋實業社
    」之營利事業登記證影本給莊敬公司，再由該公司不知情之
    承辦人員於89年3 月2 日在臺灣時報第25版綜合資訊版代為
    刊登原告遺失「富貴屋實業社」營利事業登記證正本、營利
    事業登記用店章及原告印章之遺失啟事，用以表示原告聲明
    遺失上開證件及印章，並聲明該等證件及印章均作廢之意，
    而偽造該遺失啟事。復由莊敬公司不知情之職員王啟清於同
    日在該公司內填製原告同意將「富貴屋實業社」讓渡給「德
    英實業社」即被告之讓渡書。嗣於89年3 月3 日，由王啟清
    持上開報紙之遺失啟事、讓渡書及「富貴屋實業社」營利事
    業登記證影本各1 份，向臺北縣政府申辦「富貴屋實業社」
    名稱及負責人之變更登記。被告旋又將「德英實業社」出售
    予第三人，並將變賣所得占為己有，被告上述不法行為，已
    侵害原告之財產權，爰依侵權行為之法律關係，請求被告就
    原告所受損害負賠償責任。
(二)、原告請求被告賠償之損害共計新臺幣（下同）2,212,000 元
    ，其細目如下：
 1. 筒子機部分120定2台共840,000元。
 2. 筒子機部分72定1 台共252,000 元。
 3. 筒子機部分60定3 台共630,000 元。
 4. 工廠周邊設備120,000元。
 5. 天車1台3噸60,000元。
 6. 辦公廳設備及辦公家具160,000元。
 7. 富貴屋實業社承租廠房交給房東之押金150,000元。
(三)、聲明：
 1. 被告應給付原告2,212,000 元及自起訴狀繕本送達翌日起至
    清償日止按年息百分之5 計算之利息。
 2. 原告願供擔保，請准宣告假執行。
三、被告未於言詞辯論期日到場，亦未提出書狀作何聲明或陳述
    。
四、本院得心證之理由
(一)、原告主張被告以上揭偽造文書之方式，擅將原告獨資設立之
    「富貴屋實業社」之名稱變更登記為「德英實業社」，並將
    「德英實業社」之負責人變更登記為被告，嗣被告未經原告
    同意，於89年9 月間又將「德英實業社」讓售予訴外人甲○
    ○所有等事實，業據證人王啟清於本院94年度訴字第2111號
    刑事案件審理中證述明確（見該刑事案卷95年3 月9 日審理
    筆錄），並經本院依職權向臺北縣政府調取「富貴屋實業社
    」（後更名為「德英實業社」）自87年11月18日迄89年間之
    歷次營利事業登記案卷資料查核無訛（見本院卷第36頁至第
    61頁）。被告亦因前開行使偽造私文書犯行，經本院以94年
    度易字第2111號刑事判決判處有期徒刑4 年，緩刑3 年，嗣
    經臺灣高等法院以95年度上訴字第3024號刑事判決駁回被告
    與檢察官之上訴確定，有上開二份刑事判決附卷足佐。被告
    於本案審理中未曾到場，亦未提出書狀爭執或提出證據以供
    本院參酌，是原告前開主張，自堪信為真實。
(二)、按因故意或過失，不法侵害他人之權利者，負損害賠償責任
    ，民法第184 條第1 項前段定有明文。本件被告以故意不法
    行為侵害原告對於「富貴屋實業社」資產之所有權，原告依
    據上開侵權行為之法律關係請求被告負損害賠償責任，洵無
    不合。至原告雖主張其所受損害金額包含其所有之「富貴屋
    實業社」內筒子機、工廠周邊設備、天車、辦公廳設備及辦
    公家具之總價2,062,000 元、先前承租廠房交給房東之押金
    150,000 元，合計2,212,000 元，然就此部分之主張，原告
    並未提出任何單據或資產憑證以實其說，當難逕予採信。再
    者，原告亦自承：前開機器設備乃其在84、85年間購入，單
    據均已無法提出等語，而被告係於89年間擅自將「富貴屋實
    業社」變更登記為其所有，復於同年將「富貴屋實業社」讓
    渡予甲○○，依原告所述，其既係在84年、85年購入前開機
    器設備，則至89年時，該等機器設備是否均仍存在或堪使用
    ，已屬有疑，縱認該等設備於89年間皆仍存在，其真正價值
    顯亦與購入時之價格有別，故原告主張以該等機器設備之購
    買總價計算其損害，要屬無據。經本院依職權向財政部臺灣
    省北區國稅局臺北縣分局調取「富貴屋實業社」88、89年度
    之營利事業所得稅結算申報損益表與資產負債表，由「富貴
    屋實業社」之88年度資產負債表以觀，「富貴屋實業社」於
    88年12月31日之資產總額為97,493元，復參以原告陳稱：其
    先前均有委託會計師申報「富貴屋實業社」之營利事業所得
    稅等語，前開88年12月31日之資產負債表既為會計專業人員
    所製作，應能如實反映「富貴屋實業社」於斯時之實際資產
    數額，是本院認被告於89年3 月間擅自將「富貴屋實業社」
    變更為其名義，復將「富貴屋實業社」之資產讓渡予他人，
    致原告所受之損害，應以97,493元計算，方屬正當。
(三)、從而，原告依據侵權行為之法律關係，請求被告賠償97,493
    元及自起訴狀繕本送達翌日即95年6 月2 日起至清償日止按
    年息百分之5 計算之利息，為有理由，應予准許；逾此部分
    之請求，則屬無據，應予駁回。原告陳明願供擔保，請求為
    假執行之宣告，經核原告勝訴部分所命給付之金額未逾
    500,000 元，依民事訴訟法第389 條第1 項第5 款之規定，
    應由法院依職權宣告假執行，故自毋庸命原告供擔保而逕由
    本院依職權宣告之。原告敗訴部分，其假執行之聲請已失所
    附麗，應併予駁回。
五、結論：本件原告之訴一部為有理由，一部為無理由，依民事
    訴訟法第385 條第1 項前段、第79條、第389 條第1 項第5
    款，判決如主文。
中　　華　　民　　國　　96　　年　　1 　　月　　10　　日
                  民事第三庭  審判長法　官  朱耀平
                                    法　官  徐玉玲
                                    法　官  吳佳穎
以上正本係照原本作成
如對本判決上訴，須於判決送達後20日內向本院提出上訴狀
中　　華　　民　　國　　96　　年　　1 　　月　　10　　日
                                    書記官　黃美雲
